臺灣屏東地方法院民事判決　　　　　　　 94年度訴字第356號
原　　　告　甲○○
訴訟代理人　何曜男律師
複　代理人　朱育男律師
被　　　告　乙○○
上列當事人間損害賠償事件，本院於民國94年11月30日言詞辯論
終結，判決如下：
    主      文
被告應給付原告新臺幣壹佰零肆萬貳仟貳佰伍拾元，及自民國九
十四年十一月十九日起至清償日止，按年利率百分之五計算之利
息。
訴訟費用由被告負擔。
本判決予原告以新臺幣拾伍萬元供擔保後得假執行，但被告如
於執行標的物拍定、變賣或物之交付前，以新臺幣壹佰零肆萬貳
仟貳佰伍拾元為原告預供擔保，得免為假執行。
    事實及理由
一、按訴狀送達後，原告不得將原訴變更或追加他訴。但擴張或
    減縮應受判決事項之聲明者，不在此限，民事訴訟法第255
    條第1 項第3 款定有明文。查本件原告起訴請求「被告應給
    付原告新臺幣（下同）1,131,500 元，及自起訴狀繕本送達
    翌日即民國94年11月19日起至清償日止，按年利率5 ％計算
    之利息」，嗣減縮為「被告應給付原告1,042,250 元，及自
    94年11月19日起至清償日止，按年利率5 ％計算之利息」，
    核並未變更訴訟標的，而僅係部分減縮應受判決事項之聲明
    ，核與上揭規定相符，應予准許，合先敘明。
二、原告起訴主張：兩造前曾於臺灣高等法院高雄分院83年度訴
    更(二)字第3 號損害賠償訴訟中，於83年10月24日達成訴訟上
    和解，被告願將其所有之坐落屏東縣高樹鄉○○段64地號土
    地應有部分3 分之1 （下稱系爭64地號土地）移轉登記予原
    告，並拋棄房屋及其他地上物；另坐落屏東縣高樹鄉○○段
    23之3 地號土地（下稱系爭23之3 地號土地）則按兩造實際
    耕作現狀測量後，依實測面積計算各人之應有部分，即依原
    告應有部分6003分之2823、被告應有部分6003分之3180辦理
    登記保持共有。詎被告於上開和解成立後，並未依約履行移
    轉登記義務，嗣被告所有之系爭64地號土地應有部分3 分之
    1 因被告積欠他人款項已遭聲請法院強制執行查封拍賣，由
    原告拍定取得；另系爭23之3 地號全筆土地亦經輾轉出售予
    第三人並已辦理移轉登記，致亦無法依約將其中應有部分60
    03分之2823移轉登記予原告，被告就前開訴訟上和解契約之
    履行顯已因可歸責於己之事由，而履行不能，原告並因此受
    有等同於系爭2 筆土地應有部分價值之損害，被告依民法第
    226 條規定，自應對原告負有債務不履行之損害賠償責任。
    又系爭64地號土地面積673 平方公尺、以其公告現值為每平
    方公尺1,500 元計算，被告本應移轉予原告之應有部分3分
    之1 之價值應為336,500 元；系爭23之3 地號土地面積6003
    平方公尺、公告現值為每平方公尺250 元，被告本應移轉予
    原告之應有部分6003分之2823之價值應為705,750 元，合計
    應為1,042,250 元。爰依上開訴訟上和解契約及民法第226
    條規定，提起本件訴訟，並於本院聲明(一)求為判決如主文第
    1 項所示；(二)以供擔保為條件之假執行宣告。
三、被告則以：系爭23之3 地號土地其耕作範圍較大，原告之耕
    作部分較靠近道路，系爭訴訟上和解筆錄其確有簽名，惟嗣
    並未辦理移轉登記予原告，後來因經濟問題，部分土地被拍
    賣，現亦無能力賠償等語置辯，並於本院聲明：原告之訴駁
    回。
四、原告主張兩造曾成立訴訟上和解及系爭64地號土地應有部分
    3 分之1 及系爭23之3 地號土地業經法院拍賣及變賣等情，
    業據其提出系爭和解筆錄影本1 份、土地登記謄本影本2份
    為證，業經本院調取臺灣高等法院高雄分院83年度訴更(二)字
    第3 號民事卷宗及系爭2 筆土地之人工登記謄本為證（見本
    院卷第65至74頁），復為被告所不爭，堪信為真實。
五、本件應審究者茲為：(一)被告是否已無法履行移轉登記義務，
    且此給付不能係可歸責於被告；(二)如有，原告得請求之損害
    賠償若干。經查：
  (一)按因可歸責於債務人之事由，致給付不能者，債權人得請求
    賠償損害；又損害賠償，除法律另有規定或契約另有訂定外
    ，應以填補債權人所受損害及所失利益為限，民法第226 條
    第1 項及第216 條第1 項分別定有明文。依兩造訴訟上和解
    契約，被告負有將系爭64地號土地應有部分3 分之1 及系爭
    23之3 地號應有部分6003分之2823辦理移轉登記，使原告取
    得所有權之義務，惟上開訴訟上和解契約成立後，被告並未
    履行移轉登記義務，復因個人經濟因素，任由系爭2 筆土地
    遭法院拍賣或另為買賣，並已為第三人所有，堪認被告移轉
    系爭2 筆土地所有權予原告之義務已屬不能給付，且屬可歸
    責於被告之事由致履行不能，從而，原告依前揭規定，請求
    被告賠償其所受相當於系爭2 筆土地所有權價值之損害，即
    屬有據。
  (二)又按土地公告現值，乃直轄市及縣市地政機關就轄區內土地
    ，分別區段、地目、地價等級，經常調查地價動態及市價每
    年編製之土地現值表，經地價評議委員會評定後，分區公告
    者，此觀諸平均地權條例第46條規定自明，亦即土地公告現
    值係政府認定之土地價值，則本件原告請求依系爭2 筆土地
    之土地公告現值，作為計算系爭2 筆土地價值之基準，應屬
    允當。依此，原告因被告未履行移轉登記義務所受損害合計
    應為1,042,250 元〔（673 ×1/3 ×1,500）+（6003×250
    ×2823/6003）=1,042,250 〕。
六、綜合上述，原告依訴訟上和解契約及民法第226 條規定，請
    求被告給付原告1,042,250 元及自起訴狀繕本送達翌日即94
    年11月19日起至清償日止，按年利率5 ％計算之利息，即有
    理由，應予准許。
七、原告陳明願供擔保，聲請宣告假執行，核無不合，爰酌定相
    當之擔保金額宣告之；另併依職權酌定相當之擔保金額，為
    被告得預供擔保而免為假執行之宣告。
八、結論：原告之訴為有理由，依民事訴訟法第78條、第390 條
    第2 項、第392條第2項，判決如主文。
中　　華　　民　　國　　94　　年　　12　　月　　14　　日
                  民事第一庭    審判長法　官　羅心芳
                                      法  官  翁世容
                                      法  官  林雅莉
正本係照原本作成。
如不服本判決，應於收受送達後20日內向本院提出上訴書狀，其
未表明上訴理由者，應於提出上訴後20日內向本院補提理由書狀
（均須按他造當事人之人數附繕本）。
                                      書記官　黃佳惠
中　　華　　民　　國　　94　　年　　12　　月　　14　　日
